【裁判字號】    90,上易,2000
【裁判日期】    900823
【裁判案由】    詐欺
【裁判全文】
臺灣高等法院高雄分院刑事判決          九十年度上易字第二號
    上訴人
    即被告  甲○○
右上訴人因詐欺案件，不服臺灣高雄地方法院九十年度易字第三七三號中華民國九十
年八月二十三日第一審判決（起訴案號：臺灣高雄地方法院檢察署八十九年度偵緝字
第一九九一號），提起上訴，本院判決如左：
      主      文
上訴駁回。
      事實及理由
一、本案經本院審理結果，認第一審判決認事用法及量刑均無不當，應予維持。並引
    用第一審判決書記載之事實、證據及理由。（如附件）。
二、原審審酌被告犯罪之一切情狀，量處有期徒刑六月，並諭知如易科罰，以佰元
    折算壹日。認事用法，核無不合，量刑亦屬妥適，被告上訴意旨，仍執前詞，否
    認犯罪，指摘原判決不當，為無理由，應予駁回。
據上論斷，應依刑事訴訟法第三百六十八條、第三百七十三條，判決如主文。
本案經檢察官陳國全到庭執行職務。
中    華    民    國      九十      年      十二      月     二  十     日
               臺灣高等法院高雄分院刑事第九庭
                                  審判長法官  張明松
                                        法官  江泰章
                                        法官  任森銓
右正本證明與原本無異。
不得上訴。
                                      書記官  施耀程
中    華    民    國      九十      年      十二      月    二十一      日
附錄：本判決論罪科刑法條：
刑法第三百三十九條第一項：
意圖為自己或第三人不法之所有，以詐術使人將本人或第三人之物交付者，處五年以
下有期徒刑、拘役或科或併科一千元以下罰金。
                                                                        Ｆ
附件：
臺灣高雄地方法院刑事判決                            九十年度易字第三七三號
    公  訴  人  臺灣高雄地方法院檢察署檢察官
    被      告  甲○○  男二十九歲（民國○○○年○月○日生）
                        住花蓮縣玉里鎮三民里三民一０八號
                        居高雄市○○區○○路一五六號十一樓之二號
                        身分證統一編號：Ｕ一二三九七二七號
右列被告因詐欺案件，經檢察官提起公訴（八十九年度偵緝字第一九九一號），本院
判決如左：
    主  文
甲○○連續意圖為自己不法之所有，以詐術使人將本人之物交付，處有期徒刑陸月，
如易科罰金，以佰元折算壹日。
    事  實
一、甲○○基於意圖為自己不法所有之概括犯意，連續於：(1)八十八年十一月間，因
    其姊張素菊經法院判處徒刑三月，需現金新台幣（下同）十萬元繳納罰金，在高
    雄市○○區○○路三三三號七樓乙○○○之住處，向乙○○○佯稱：其將於八十
    九年六月自軍中退伍，保證以領得之退伍金返還借款等語，致乙○○○不疑有他
    ，信以為真，而陷於錯誤，交付十萬元予甲○○；(2)八十九年二、三月間，因被
    地下錢莊逼債，急需現金還債，復於上址以同一手法，向乙○○○訛稱保證以領
    得之退伍金還款，詐得四十五萬元；(3)八十九年四、五月間，又因亟需現款還清
    所欠地下錢莊債務，再於上址以同一手法，向乙○○○施詐騙得十萬元。甲○○
    並於八十九年五月一日，簽發發票人為甲○○、票號0000000、發票日期
    八十九年五月一日、到期日為同年六月十五日、面額六十五萬元之本票一紙為擔
    保，藉資取信乙○○○。詎甲○○退伍後並未將該筆退伍金償還乙○○○，雖曾
    償還五萬元，但又續借一萬元後，即潛逃無蹤，避不見面，乙○○○追討無著，
    始知受騙。
二、案經乙○○○訴由臺灣高雄地方法院檢察署檢察官偵查起訴。
    理  由
一、訊據被告固對於右揭時、地需款甚急，竟佯稱其自軍中退伍在即，保證以退伍金
    還款為由，陸續向告訴人乙○○○借款並開立卷附六十五萬元本票為擔保，然其
    後均未兌現還款等情供承不諱，惟否認有何詐欺犯行，辯稱：伊借款數額並非如
    告訴人所述那麼多，況伊純粹借錢，沒有詐欺犯意云云。惟查：
（一）右揭被告分別於八十八年十一月間、八十九年二、三月間及同年四、五月間，
      第一次因其姊張素菊經法院判處徒刑三月急需現款易科罰金，第二、三次則被
      地下錢莊逼債急需金錢還債，向告訴人佯稱：八十九年六月即將自軍中退伍，
      保證以領得之退伍金還款等詞，並開立本票擔保，共計詐騙借得六十五萬元，
      嗣退伍後雖曾還款五萬元，但又續借一萬元後即避不見面，迄未還清借款等情
      ，業據告訴人於偵查中及本院訊問時指訴綦詳，並經證人許建元於偵訊時二度
      到庭證述：第一次被告以其姊需款易科罰金為由向告訴人借款，第二次藉口地
      下錢莊逼債借錢，第三次借款時伊未在場；共計借款六十五萬元並開本票擔保
      ，均是本金，沒有加上利息；當時被告聲明退伍時要整筆還等語明確（八十九
      年七月二十四日、同年十二月十五日偵訊筆錄），證人雖係告訴人之堂弟，惟
      核其上開二次證述內容均相符，且證稱第三次借款時伊不在場之非屬有利告訴
      人之詞，又證人與被告並無夙怨仇隙，衡情當無攀誣構陷、偏頗告訴人之可能
      ，是其上開證言應堪採憑。復有被告用以擔保還款之本票影本、借據兼切結書
      各一張附卷可稽。參以被告確向告訴人佯稱：伊於八十九年六月份將自海軍退
      伍，保證以領得之退伍金清償所借款項為由，借得上開款項，惟領得九十六萬
      元退伍金後，又將之挪作他用，清償賭債而迄未償還告訴人等節，均據被告自
      承在卷（見本院九十年七月五日及七月十九日訊問筆錄、同年八月九日審判筆
      錄），顯見被告既知該筆退伍金數額足供全額清償向告訴人所借款項，並已明
      確承諾用之還清借款，詎竟於領得退伍金後未依約償還告訴人，旋將高達九十
      六萬元之退伍金花用殆盡，復搬離原住居地即系爭本票發票地花蓮縣玉里鎮三
      民里一０八號，避不見面，使簽發之擔保本票屆期退票，告訴人追討無著，迄
      告訴人提出本件告訴，嗣經台灣高雄地方法院檢察署及本院二度發佈通緝始緝
      捕歸案，足徵其主觀上有不法所有之意圖，客觀上亦有施用詐術之行為，俱堪
      認定。
（二）至被告雖辯稱：向告訴人陸續借款金額係第一次其姊易科罰金所需十萬元、第
      二次三十萬元、第三次十萬元，共計五十萬元，因其未還清借款復開立六十五
      萬元本票，當中差額乃利息等節，惟為告訴人所否認，並經證人許建元證述如
      前，被告復未能提供其他歷次借款確實數額之具體事證供本院查核審究，此部
      分所辯尚嫌無據，亦難採信。
    綜上所述，被告上開所辯係屬避就卸責之詞，不足採信。事證明確，其詐欺取財
    之犯行，堪以認定。
二、核被告所為，係犯刑法第三百三十九條第一項之詐欺取財罪。其先後三次詐欺取
    財犯行，時間緊接，所犯又係構成要件相同之罪，顯係基於概括犯意為之，為連
    續犯，應依刑法第五十六條規定論以一罪，並加重其刑。公訴人雖認被告於八十
    八年十一月間，向告訴人佯稱因其姊需繳納刑事罰金十萬元，而詐得十萬元之該
    次犯行，經查被告之姊張素菊確因誣告案，經台灣宜蘭地方法院以八十八年度羅
    檢字第一一八號判處有期徒刑三月確定，並於八十八年十一月一日易科罰金執行
    完畢一情，有卷附台灣高雄地方法院刑案查註資料紀錄表一份可稽，是被告並未
    以不實之事項詐騙告訴人，並無施用詐術可言，此部分自不構成刑法第三百三十
    九條第一項詐欺取財罪云云。惟經本院調查審認結果，該次借款被告亦佯以領得
    退伍金後將全數返還為藉口，向告訴人詐得用以繳交其姊易科罰金之十萬元，已
    據告訴人於本院訊問時指訴明確（見本院二月十二日訊問筆錄），並經證人許建
    元證述：該次易科罰金借得之十萬元，被告有聲明要用退伍金還等語屬實（詳如
    前述），足見告訴人借款予被告，純係因被告保證以退伍金返還借款所致，與被
    告借款之後是否真用於易科罰金無關，自難以被告確用於繳納罰金，遽謂其無詐
    欺犯行。是被告此部分確有施用詐術之犯行，亦堪認定，公訴人前開所認，尚屬
    有誤，惟因與前開論罪科刑部分有連續犯之裁判上一罪關係，本院自應併予審理
    而加以論科，附此敘明。審酌被告素行尚佳，有台灣高等法院被告全國前案紀錄
    表一份附卷可按，此次因一時失慮，致罹刑章，惟念其犯後坦承部分犯行，態度
    良好，然迄未與告訴人達成和解，賠償其損害及犯罪所得款項尚屬非鉅等一切情
    狀，量處如主文所示之刑。又刑法第四十一條第一項業於九十年一月十日修正公
    布，同年月十二日生效，其修正後規定得宣告易科罰金之範圍，較修正前之舊法
    為廣，是依刑法第二條第一項前段比較新舊法之規定，本件自應適用裁判時之法
    律即修正後之刑法第四十一條第一項，併諭知宣告易科罰金之折算標準。
據上論斷，應依刑事訴訟法第二百九十九條第一項前段，刑法第二條第一項前段、第
五十六條、第三百三十九條第一項、修正後第四十一條第一項，罰金罰鍰提高標準條
例第一條前段、第二條，判決如主文。
本案經檢察官陳登燦到庭執行職務。
中      華      民      國      九十      年      八      月    二十三  日
                                  臺灣高雄地方法院刑事第六庭
                                      審判長法  官   趙家光
                                            法  官   洪榮家
                                            法  官   林韋岑
右正本證明與原本無異。
如不服本判決，應於判決送達後十日內，向本院提出上訴狀。
                                            書記官    董明惠
中  華      民      國      九十      年      八      月    二十三  日
附錄本案論罪科刑法條
刑法第三百三十九條第一項：
意圖為自己或他人不法之所有，以詐術使人將本人或第三人之物交付者，處五年以下
有期徒刑、拘役或科或併科一千元以下罰金。


司法院資訊處製作；財團法人民間司法改革基金會備份。
